【裁判字號】    98,上易,452
【裁判日期】    990323
【裁判案由】    給付報酬等
【裁判全文】
臺灣高等法院民事判決                 98年度上易字第452號
上  訴  人  丁○○
訴訟代理人  丙○○
被  上訴人  大內壢不動產仲介經紀有限公司
法定代理人  庚○○○
訴訟代理人  戊○○
            己○○
上  訴  人  甲○○
上列當事人間，因請求給付報酬等事件，上訴人對於中華民國98
年 2月27日臺灣桃園地方法院97年度訴字第1746號第一審判決，
提起上訴，經本院於99年3月9日言詞辯論終結，判決如下：
    主      文
原判決關於(一)丁○○應給付大內壢不動產仲介經紀有限公司金額
逾越新臺幣貳拾伍萬元本息部分、該部分假執行宣告、及訴訟費
用；(二)駁回甲○○後開第二項之訴、假執行之聲請及訴訟費用之
裁判均廢棄。
前項廢棄部分，(一)大內壢不動產仲介經紀有限公司在第一審之訴
及假執行之聲請駁回。(二)丁○○應給付甲○○新臺幣捌萬元，並
自民國97年12月 5日起至清償日止，按週年利率百分之五計算之
利息。
丁○○、甲○○其餘上訴駁回。
第一、二審訴訟費用，關於甲○○上訴部分，由丁○○負擔百分
之二十七，其餘由甲○○負擔；丁○○上訴部分，由丁○○負擔
百分之五十，其餘由大內壢不動產仲介經紀有限公司負擔。
    事實及理由
一、被上訴人及上訴人甲○○(以下稱甲○○)起訴主張：對造上
    訴人丁○○(以下稱丁○○)於民國(以下同)97年 7月13日將
    其所有坐落於桃園縣平鎮市○○○段121-21地號土地及其上
    門牌號碼桃園縣平鎮市○○路雙連2段118巷49弄49號房屋（
    以下稱系爭房地）以底價新臺幣(以下同)1,000萬元(含土地
    增值稅 )委託訴外人乙○○出售，與訴外人乙○○簽訂「委
    託代理專賣授權書」(以下稱系爭授權書)；因訴外人乙○○
    不具不動產經紀人資格，亦非經營不動產經紀業務，不得從
    事不動產仲介業務，97年 7月15日經丁○○同意複委任被上
    訴人，由訴外人乙○○代理丁○○與被上訴人簽訂「不動產
    專任委託銷售契約書」(以下稱系爭契約書)，約定由被上訴
    人仲介銷售，買賣之代書業務由訴外人乙○○負責；嗣經被
    上訴人尋得買主即上訴人甲○○，97年 7月29日甲○○同意
    以 1,050萬元承買系爭房地，與被上訴人簽訂「不動產承買
    意願書暨要約書」(以下稱系爭承買意願書)，並交付定金30
    萬元予被上訴人；同日被上訴人即通知丁○○應於翌日與甲
    ○○簽訂買賣契約，詎丁○○竟反悔拒絕，屢經被上訴人函
    催履約，仍不獲置理；為此，求為丁○○應給付被上訴人40
    萬元 (逾越部分，原法院為其敗訴判決，未據聲明不服，不
    予贅述 。)、應給付上訴人甲○○30萬元，並均自起訴狀繕
    本送達翌日起至清償日止，按週年利率百分之五計算之利息
    。甲○○對於原法院為其敗訴判決聲明不服，提起上訴所為
    聲明：(一)原判決不利於甲○○部分廢棄。(二)前項廢棄部分，
    丁○○應給付甲○○30萬元本息。(三)第一、二審訴訟費用由
    丁○○負擔。被上訴人對於丁○○之上訴所為答辯聲明：(一)
    上訴駁回。(二)第二審訴訟費用由丁○○負擔。
二、丁○○則以：被上訴人於97年 7月15日與訴外人乙○○所簽
    訂系爭契約書，約定為丁○○銷售系爭房地，因丁○○未授
    與代理權，系爭契約對於丁○○自不生效力；且丁○○於97
    年7月 13日授權「恒勤代書不動產公司」(以下稱恒勤公司)
    銷售系爭房地，與恒勤公司簽訂系爭授權書，恒勤公司則由
    訴外人乙○○代表簽訂，而恒勤公司為一不存在之法人組織
    ，為無權利能力，無法為法律行為，丁○○與之所簽訂系爭
    授權書，自始無效。因之，被上訴人依對於丁○○不生效力
    之系爭契約書，請求丁○○給付仲介費用，自非有據；對造
    上訴人甲○○據以向丁○○請求給付與定金同額之違約金，
    失所附麗等語，資為抗辯；對於原法院為其不利之判決部分
    聲明不服，提起上訴所為聲明：(一)原判決不利於丁○○部分
    廢棄。(二)前項廢棄部分，被上訴人在第一審之訴及假執行之
    聲請均駁回。(三)第一、二審訴訟費用由被上訴人負擔。對於
    甲○○之上訴，所為答辯聲明：(一)上訴駁回。(二)第二審訴訟
    費用由甲○○負擔。(三)如受不利判決，願供擔保免為假執行
    宣告。
三、被上訴人及甲○○主張丁○○於97年 7月13日將其所有系爭
    房地以底價 1,000萬元(含土地增值稅)，委託訴外人乙○○
    出售，與訴外人乙○○簽訂系爭授權書；因訴外人乙○○不
    具不動產經紀人資格，亦非經營不動產經紀業務，不得從事
    不動產仲介業務，97年 7月15日訴外人乙○○代理丁○○與
    被上訴人簽訂系爭契約書，約定由被上訴人仲介銷售，買賣
    之代書業務由訴外人乙○○負責；97年 7月29日被上訴人以
    已尋得買主甲○○，收受甲○○定金30萬元，通知丁○○應
    於翌日與甲○○簽訂買賣契約，竟拒絕簽訂買賣契約，屢經
    被上訴人函催履約，仍不獲置理等事實，為丁○○所不爭執
    ，且有系爭授權書、系爭契約、被上訴人之存證信函、丁○
    ○委託律師之存證信函在卷(原審卷第10至15、18至21頁)為
    憑；被上訴人及甲○○主張之上開事實，應堪信為真實。
四、被上訴人主張丁○○委任訴外人乙○○出售系爭房地，並授
    與代理權由乙○○代理與被上訴人簽訂系爭契約，委任被上
    訴人代為出售，業經被上訴人覓得買主甲○○，而與甲○○
    簽訂系爭承買意願書，收受甲○○給付定金30萬元，丁○○
    拒絕與甲○○簽訂買賣契約，自應依系爭契約第7條第1項第
    2款之約定，支付委託出售底價1,000萬元之4%服務報酬即40
    萬元予被上訴人等語；甲○○主張丁○○委託出售系爭房地
    ，甲○○已支付定金30萬元，竟拒絕與甲○○簽訂買賣契約
    ，自應依系爭契約第9條第4項之約定，應賠償甲○○30萬元
    等語；丁○○則以被上訴人於 97年7月15日與訴外人乙○○
    所簽訂系爭契約書，約定為丁○○銷售系爭房地，因丁○○
    未授與代理權，系爭契約對於丁○○不生效力；且丁○○於
    97 年7月13日授權恒勤公司銷售系爭房地，與恒勤公司簽訂
    系爭授權書，恒勤公司則由訴外人乙○○代表簽訂，而恒勤
    公司為一不存在之法人組織，為無權利能力，無法為法律行
    為，丁○○與之所簽訂系爭授權書，自始無效。因之，被上
    訴人依對於丁○○不生效力之系爭契約書，請求丁○○給付
    服務報酬，自非有據；甲○○據以向丁○○請求給付與定金
    同額之違約金，失所附麗等語為抗辯；經查：
(一)按：解釋意思表示，應探求當事人之真意，不得拘泥於所用
    之辭句，民法第98條定有明文；又最高法院19年度上字第28
    號、73年度臺上字第2554號、及71年度臺上字第4315號分別
    著有：「解釋當事人所立書據之真意，以當時之事實及其他
    一切證據資料為其判斷之標準，不能拘泥字面或截取書據中
    一二語，任意推解致失真意。」、「按公司未經設定登記，
    固不能謂其具有獨立之人格，而不得為法律行為之主體。然
    以公司名義為法律行為者，依公司法第19條第 2項規定，既
    應由行為人自負其責，當非不應認行為人為該法律行為之主
    體。」、「查我國民法，就法人資格之取得，採登記要件主
    義，在公司法人，公司法第 6條亦訂有明文。公司在設立登
    記前，既不得謂其已取得法人之資格，自不能為法律行為之
    主體，而以其名稱與第三人為法律行為。若以其名稱而與第
    三人為法律行為，則應由行為人自負其責，即認行為人為該
    項為之主體。」等判例、裁判意旨，可資參照。查：
  1.丁○○對於 97年7月13日委託出售所有系爭房地，而與乙○
    ○簽訂系爭授權書之事實，並不爭執，且有丁○○不爭執真
    正之系爭授權書在卷足稽。
  2.系爭授權書第 1條明文約定：「本人丁○○(簡稱甲方)保證
    下開房地產權清楚(產權以土地建物登記簿為準)，並本誠信
    原則委託恆勤代書不動產公司(簡稱乙方)代售下開房地：…
    」，而乙方由乙○○代表簽訂之事實，為丁○○所不爭執（
    原審卷第51頁）；惟查恒勤公司為未經設立登記，不得為法
    律行為之主體，亦為丁○○所不爭執，訴外人乙○○以恒勤
    公司與丁○○簽訂系爭授權書，依最高法院73年度臺上字第
    2554號、及71年度臺上字第4315號等裁判意旨，應由行為人
    即乙○○自負其責，即認乙○○為簽訂系爭授權書之當事人
    ，系爭授權書不因恒勤公司未經設立登記，而影響其效力。
    且由丁○○於原法院到場為：「證人徐(指乙○○)有這樣跟
    我說過想找東森房屋，我有說不能打廣告…」、「…證人徐
    有說在東森房屋很熟朋友，請他來賣，…。」、「…但我不
    曉得代書（證人乙○○從事代書業務）不能從事仲介。」等
    之陳述（原審卷第42、43頁），及以：「證人從事代書業務
    ，對於不動產契約應該很清楚，為何沒有將複委任條款載明
    於契約上？」、「證人是否以仲介公司外觀對外收受不動產
    買賣案件，並自行從事銷售，故與被告簽署原證一的契約書
    ？」等語質問證人乙○○(原審卷第44頁)，堪認丁○○於簽
    訂系爭授權書之主觀意思，即委託乙○○出售其所有系爭房
    地，至為明確；丁○○臨訟否認系爭授權書之效力，而抗辯
    系爭授權書自屬無效，自無足採。
  3.綜上所述，丁○○於97年 7月13日所簽訂系爭授權書之相對
    人為乙○○；換言之，系爭授權書之權利義務主體為丁○○
    與訴外人乙○○，至為明確。
(二)次按：代理權係以法律行為授與者，其授與應向代理人以意
    思表示為之，民法第 167條定有明文；本件被上訴人主張丁
    ○○委任訴外人乙○○出售系爭房地，並同意乙○○將受託
    出售系爭房地之事宜，授與乙○○委託被上訴人出售之事實
    ，固為丁○○所否認；惟查：
  1.證人乙○○於原法院、及本院分別到場對於丁○○委託證人
    出售系爭房地，同意授與證人將受託系爭房地之出售事宜，
    再委託其他7、8家之仲介公司出售之事實結證在卷 (原審卷
    第40至45頁、本院卷第 59至60、116、117頁)，並提出錄音
    CD光碟一片及譯文在卷(本院卷第67至70頁)為憑；且由丁○
    ○於97年12月12日原法院言詞辯論期日到場陳述：「 (對於
    證人徐所說因為你賣屋過程很急，所以想找其他仲介公司來
    賣，你、太太、父親都同意，是否有此事？ )證人徐是有這
    樣跟我說過想找東森房屋，我有說因為不能打廣告，所以不
    能找其他仲介來賣。因為我媽媽的財務狀況不佳，已經跳票
    ，常有債權人來追討，所以我告知證人要低調賣。」、「（
    既然要急著處理債務，由誰代理來賣屋有何差別？）因為媽
    媽欠款金額太多，所以不能打廣告。我當時有明確的跟證人
    徐說不能找其他仲介公司。證人徐有說在東森房屋有很熟朋
    友，請他來賣，我說可以但要低調。」等語，證人乙○○即
    時證稱：「我確實有與被告楊說到東森、住商、21世紀不動
    產等仲介公司。至於原告，因為廠牌比較小所以我沒有特別
    提出，但我有說是七、八家被告有同意。」等語（原審第42
    頁），丁○○即未再爭執，且丁○○對於證人乙○○證實其
    母因負債時有債權人追索，而急於出售系爭房屋解決債務之
    事實，並不爭執；因而，丁○○在急於出售系爭房地解決債
    務之情境，證人乙○○同日結證：「去現場看屋時，被告楊
    、父親、太太都有在，…所以我跟他說是否可以多找幾家仲
    介來賣屋…被告丁○○及太太、父親同意了。簽約時（應指
    簽訂系爭授權書），被告楊、被告楊的弟弟、太太都在…因
    為該屋賣得這麼急，要賣的價格也比市價高，我想介紹其他
    我認識的約7、8家做事比較可靠的仲介公司來賣屋，這樣賣
    屋的速度比較快，他們都同意。…」等之證言（原審卷第41
    頁），尚非全無足採。
  2.查：代理人於代理權限內，以本人名義所為之意思表示，直
    接對本人發生效力，民法第103條第1項定有明文；本件丁○
    ○授與訴外人乙○○委託被上訴人出售系爭房地，已如前述
    ，訴外人乙○○以丁○○本人之名義，代理丁○○與被上訴
    人所簽訂系爭契約書，依民法第103條第1項之規定，其效力
    應及於丁○○，自不待言。
  3.次查：被上訴人收受定金後，因可歸責於甲方(應指丁○○)
    之事由而不願與被上訴人所介紹之客戶簽訂不動產契約書時
    ，視為被上訴人已完成居間仲介之義務，丁○○仍應乙次付
    清予被上訴人委託銷售價格百分之四之服務報酬，為丁○○
    不爭執真正之系爭契約書第7條第3項第1款第2目所約定，97
    年 7月29日被上訴人以已尋得買主甲○○，收受甲○○定金
    30萬元，通知丁○○應於翌日與甲○○簽訂買賣契約，竟拒
    絕簽訂買賣契約，屢經被上訴人函催履約，仍不予置理等事
    實，為丁○○所不爭執，已如前所述，且有系爭意願書暨要
    約書、被上訴人致丁○○之存證信函、及丁○○委託律師致
    被上訴人之存證信函在卷(原審卷第16至21頁)足稽。
  4.被上訴人於受託銷售期間即覓得買主，願以高於丁○○所委
    託 1,000萬元之價格購買系爭房地，已如前所述，依系爭契
    約書之約定，被上訴人已完成仲介之義務，被上訴人依系爭
    契約書第7條第3項第1款第2目之約定，請求丁○○給付報酬
    ，自非無據；惟按民法第 572條所為：「約定之報酬，較居
    間人所任勞務之價值，為數過鉅失其公平者，法院得因報酬
    給付義務人之請求酌減之。」之規定，丁○○陳明40萬元之
    報酬是否相當或構成違約金酌減要件等語，其真意應係指報
    酬過高，雖誤用違約金過高一詞，仍不失為請求酌減報酬；
    本件被上訴人自97年7月15日簽訂系爭契約書，迄97年7月29
    日與甲○○簽訂系爭承買意願書，不過為二星期之時間，未
    曾以廣告招攬，未協助進行買賣契約之簽訂與處理所有權移
    轉登記事宜，所支出之人力、金錢或許有限，本院參照系爭
    契約第7條第3項第2款第1目所為「委託期間內，因可歸責於
    甲方(指丁○○)之事由而片面終止委託契約關係者，亦視為
    乙方已完成居間仲介之義務，甲方仍應乙次付清予乙方委託
    銷售價格之百分之二之服務報酬。」之約定，被上訴人請求
    以委託銷售價格4%計算之服務報酬40萬元，尚屬過高，依民
    法第572條之規定，予以酌減為25萬元，方為允當。
  5.從而，被上訴人請求丁○○給付25萬元，於法尚非無據，應
    予准許，逾越部分之請求，尚嫌過高，不宜准許。
(三)甲○○主張丁○○委託出售系爭房地，甲○○已支付定金30
    萬元，竟拒絕與甲○○簽訂買賣契約，自應依系爭契約第 9
    條第 4項之約定，應賠償甲○○30萬元等語；丁○○則以甲
    ○○據以請求之系爭授權書、系爭契約，為無效、或對於丁
    ○○不生效力，其請求自無理由等語為抗辯；經查：
  1.丁○○簽訂系爭授權書不因恒勤公司未設立登記而不生效力
    ，及證人乙○○代理丁○○所簽訂系爭契約，其效力及於丁
    ○○等事實，已如前所述，不再贅述。
  2.按：「訂約當事人之一方由他方受有定金者，其契約視為成
    立。民法第 248條定有明文。從而，原審既認定兩造已授受
    定金16萬元，依上開法條，似難謂兩造契約未成立。再依兩
    造所述及交付定金之事實，…依誠信原則，未訂立本約係由
    於被上訴人不履行時，上訴人似非不得請求另行給付定金16
    萬元(實係民法第250條第1項之違約金性質)。縱有過高，亦
    係法院得減至相當數額問題。尚不能謂上訴人不得依據預約
    請求給付。」有最高法院68年度臺上字第3683號裁判意旨，
    可資參照；丁○○不爭執真正之系爭契約書第 9條「定金之
    收取」第1、2、4項亦分別有：「甲方(指丁○○)同意乙方(
    指被上訴人 )可為買賣雙方之代理人。」、「買方出價達到
    委託價格時，乙方無須再行通知甲方即得全權代理收受定金
    及安排買賣雙方簽約事宜。甲方並同意買賣契約於乙方收受
    定金時成立生效，甲方應於乙方通知後五日內或依書面上所
    約定之日期，出面簽訂不動產買賣契約書，於簽約時該定金
    即轉為買賣價款之一部分，並同意由乙方所選任之地政士（
    代書）辦理簽約及一切過戶手續，以保障交易安全。」、「
    因可歸責於甲方之事由而未能簽訂不動產買賣契約書時，則
    甲方應加倍返還定金予買方。」之約定；本件被上訴人依系
    爭契約第9條第1項、第 2項之約定，代理丁○○收受定金，
    依民法第248條之規定、系爭契約第9條第 2項中段之約定，
    甲○○與丁○○間之買賣系爭房地之契約(應解為買賣預約)
    成立，再依系爭契約第9條第2項中段之約定，丁○○即有與
    甲○○簽訂系爭房地買賣契約之義務，竟拒不與甲○○簽訂
    系爭房地之買賣契約，自屬違約，對於甲○○應負不履行債
    務之損害賠償責任，甲○○所請求加倍返還之「定金」自屬
    違約金之性質，應無疑義。
  3.約定之違約金額過高者，法院得減至相當之數額，民法第25
     2條定有明文；本件甲○○主張丁○○於被上訴人以已尋得
    買主甲○○，並願以 1,050萬元承購系爭房地，收受甲○○
    定金30萬元，通知其於翌日與甲○○簽訂買賣契約，竟拒絕
    簽訂買賣契約，屢經被上訴人函催履約，仍不予置理之事實
    ，已如前所述，甲○○主張依系爭契約書第9條第4項之約定
    ，丁○○應給付30萬元，參照最高法院68年臺上字第3683號
    裁判意旨，於法固非無據；惟甲○○並未舉證證明受有何損
    害，本院參照民事訴訟法第 222條所為「當事人已證明受有
    損害而不能證明其數額或證明顯有重大困難者，法院應審酌
    一切情況，依所得心證定其數額。」之規定，斟酌甲○○所
    受損害，充其量為利息之損害，以其自支付定金97年 7月29
    日起至本院言詞辯論終結之日99年3月9日止，計有19個月又
    9日，及利息之請求權不得逾週年利率20%(參照民法第205條
    之規定)等一切情狀，認其所得請求違約金以8萬元為適當，
    逾越8萬元之請求，尚嫌過高，不宜准許。
  4.丁○○於言詞辯論期日始以依民法第 574條之規定，居間人
    就其媒介所成立之契約，無為當事人給付或受領給付之權，
    被上訴人無為丁○○受領定金之權等語為抗辯；惟查所謂居
    間契約，居間人僅以報告訂約之機會或為其媒介為止，而系
    爭契約之內容，為被上訴人受丁○○之委任，為丁○○處理
    系爭房地出售事宜，非僅止於報告訂約之機會或為其媒介，
    尚及於買賣契約(系爭房地之買賣契約)之內容，如價金、價
    金給付方法、期限等，係屬民法第 528條之委任契約，與居
    間契約性質顯有所不同，且係於準備程序終結後提出之新的
    防禦方法，丁○○持以抗辯被上訴人無受領定金之權，自無
    足採。
  5.丁○○另以甲○○為被上訴人公司員工，所簽系爭意願書暨
    要約書，非無疑義，又未舉證證明所支付定金30萬元之提款
    存款紀錄等語為抗辯；查：私文書經本人或其代理人簽名、
    蓋章或按指印，推定為真正，民事訴訟法第358條第1項定有
    明文；本件被上訴人與甲○○所簽訂系爭意願書暨要約書，
    業經被上訴人與甲○○簽名蓋章，且為被上訴人與甲○○一
    再陳明其為真正，依民事訴訟法第358條第1項之規定，推定
    其為真正；丁○○否認其真正，自應由丁○○舉證證明之，
    惟丁○○迄未舉證以實其說，自無足採；又甲○○一再陳明
    其所支付之定金為現金，並為被上訴人證述在卷，又有系爭
    承買意願書在卷足稽；丁○○空言否認甲○○有支付定金之
    事實，亦非可採；且甲○○於本院準備程序一再為「如果他
    們現在要賣，我還是決定要買」之意思表示，惟丁○○亦已
    拒絕，自非得以甲○○為被上訴人員工，而否認被上訴人與
    甲○○間所簽定訂系爭承買意願書之真正。
  6.丁○○另以系爭契約書第9條第2項之約定，違反消費者保護
    法第12條第2項第2款之規定而無效為抗辯；惟查系爭契約第
    9條第 2項係為：「買方出價達到委託價格時，乙方(即被上
    訴人)無須再行通知甲方 (即丁○○)即得全權代理收受定金
    及安排買賣雙方簽約事宜。甲方並同意買賣契約於乙方收受
    定金時成立生效，甲方應於乙方通知後五日內或依書面上所
    約定之日期，出面簽訂不動產買賣契約書，於簽約時該定金
    即轉為買賣價款之一部分，並同意由乙方所選任之地政士（
    代書）辦理簽約及一切過戶手續，以保障交易安全。」之約
    定，丁○○既已授與乙○○代理簽訂系爭契約，而約定以所
    收受之定金，轉為價金之一部，並無不利於丁○○之情事，
    又未據舉證證明有消費者保護法第12條第2項第2款所為：「
    定型化契約中有條款與其所排除不予適用之任意規定之立法
    意旨顯相矛盾，顯失公平」之規定之情事，空言抗辯，自無
    足取。
(四)「給付無確定期限者，債務人於債權人得請求給付時，經其
    催告而未為給付，自受催告時起，負遲延責任。其經債權人
    起訴而送達訴狀，或依督促程序送達支付命令，或為其他相
    類之行為者，與催告有同一之效力。」、「遲延之債務，以
    支付金錢為標的者，債權人得請求依法定利率計算之遲延利
    息。」、「應付利息之債務，其利率未經約定，亦無法律可
    據者，週年利率為百分之五。」民法第229 條第2項、第233
    條第1項前段、第203條分別定有明文。本件被上訴人、及甲
    ○○請求丁○○給付報酬、返還定金(違約金)，係以給付金
    錢為標的，無確定期限，又未約定利率，其併請求自起訴狀
    繕本送達翌日、即97年12月5日(97年11月24日寄存送達，依
    民事訴訟法第138條第 2項規定，經10日發生效力)起至清償
    日止，按週年利率5%計算之利息，於法尚非無據，應予准許
    。
五、綜上所述，被上訴人、甲○○於上開範圍內，依序請求丁○
    ○給付 25萬元本息、8萬元本息，於法尚非無據，應予准許
    ；原法院就被上訴人請求40萬元本息逾越25萬元本息部分，
    為被上訴人勝訴判決，並依職權為假執行宣告，及駁回甲○
    ○請求 8萬元本息部分之訴，並駁回其假執行之聲請，容有
    未恰；丁○○、甲○○上訴意旨，指摘原法院此部分之判決
    不當，求予廢棄，非無理由，應由本院予以廢棄，更為判決
    如主文第 2項所示；原法院就被上訴人請求25萬元本息部分
    ，及駁回甲○○請求30萬元本息逾越 8萬元本息之部分，其
    理由或有不同，但結果並無異致，仍應予以維持；丁○○、
    甲○○之上訴意旨，指摘原法院此部分之判決不當，求予廢
    棄，為無理由，應予駁回。至於丁○○對於甲○○之請求部
    分，陳明如受不利判決，願供擔保免為假執行宣告；惟查本
    院為甲○○勝訴判決部分，未逾 150萬元，非得上訴第三審
    法院，無宣告准、免假執行之必要，併此敘明。
六、據上論結，本件丁○○、甲○○之上訴為部分無理由，部分
    有理由，爰依民事訴訟法第449條第1項、第 450條、第79條
    之規定，判決如主文。
中    華    民    國    99    年     3    月    23    日
                    民事第五庭
                        審判長法  官  李錦美
                              法  官  鍾任賜
                              法  官  陳博享
正本係照原本作成。
不得上訴。
中    華    民    國    99    年    3     月    23    日
                              書記官  鄭靜如

司法院資訊處製作；財團法人民間司法改革基金會備份。
